臺灣板橋地方法院刑事判決　　　　　　 100年度訴字第2221號
公　訴　人　臺灣板橋地方法院檢察署檢察官
被　　　告　陳正展
上列被告因違反毒品危害防制條例案件，經檢察官提起公訴（
100 年度撤緩毒偵字第72號），被告於本院準備程序進行中就被
訴事實為有罪之陳述，經本院合議庭裁定由受命法官獨任進行簡
式審判程序，判決如下：
    主  文
陳正展施用第一級毒品，累犯，處有期徒刑玖月。扣案之海洛因
（驗餘淨重零點壹柒壹肆公克），沒收銷燬之；扣案之包裝上開
海洛因之外包裝袋壹個，沒收之。
    事  實
一、陳正展前於民國88年間因施用毒品案件，經本院以88年度毒
    聲字第7834號裁定送勒戒處所觀察、勒戒後，認無繼續施用
    毒品傾向，於88年12月27日執行完畢釋放出所，並由臺灣板
    橋地方法院檢察署檢察官以88年度毒偵字第3237號為不起訴
    處分確定。5 年內復因施用毒品案件，經本院以89年度毒聲
    字第1511號裁定送勒戒處所觀察、勒戒後，認有繼續施用毒
    品傾向，再經本院以89年度毒聲字第2030號裁定令入戒治處
    所施以強制戒治，嗣經本院以90年度毒聲字第290 號裁定停
    止戒治，所餘戒治期間付保護管束，於90年2 月27日停止戒
    治處分出所，交付保護管束至90年3 月19日期滿未經撤銷停
    止戒治而視為執行完畢；刑案部分則經本院以89年度簡字第
    73號判處有期徒刑6 月確定，並於90年11月12日縮短刑期執
    行完畢（此部分於本案不構成累犯）。復因過失傷害、施用
    毒品、販賣毒品等案件，經本院先後以93年度交簡字第296
    號、93年度訴字第883 號、93年度訴字第1345號分別判處有
    期徒刑3 月、10月、3 年8 月確定，嗣經本院以96年度聲減
    字第4243號裁定就上開過失傷害及施用毒品案件所處之刑，
    分別減為有期徒刑1 月15日、5 月，並與不符減刑要件之販
    賣毒品案件所處之刑定應執行刑為有期徒刑4 年2 月確定，
    於97年4 月10日假釋出監，交付保護管束至97年6 月7 日期
    滿未經撤銷假釋，其未執行之刑，以已執行論。詎猶不思悛
    悔，復基於施用第一、二級毒品海洛因及甲基安非他命之犯
    意，於98年8 月19日下午5 時至6 時間某時，在臺北縣三重
    市（現改制為新北市三重區○○○○路之公園廁所內，以將
    第一級毒品海洛因及第二級毒品甲基安非他命混合加入香菸
    中吸食之方式，施用第一級毒品海洛因及第二級毒品甲基安
    非他命1 次。嗣於同日下午6 時許，在臺北縣新莊市（現改
    制為新北市新莊區○○○路401 巷7 號前為警查獲，並扣得
    其所有之第一級毒品海洛因1 包（驗前淨重0.1720公克，取
    樣0.0006公克，驗餘淨重0.1714公克），經得其同意後採集
    其尿液檢體送請鑑驗後，結果呈安非他命類、鴉片類陽性反
    應，始悉上情。
二、案經臺北縣（現改制為新北市）政府警察局新莊分局報請臺
    灣板橋地方法院檢察署檢察官偵查起訴。本院於準備程序進
    行中，被告就被訴事實為有罪之陳述，經告知被告簡式審判
    程序之旨，並聽取當事人之意見後，裁定進行簡式審判程序
    。
    理  由
一、上揭犯罪事實，業經被告陳正展於本院準備程序及審理中坦
    承不諱，而被告於98年8 月19日為警查獲後，經警採集其尿
    液檢體送驗結果，呈鴉片類及安非他命類陽性反應一情，亦
    有臺北縣政府警察局新莊分局毒品尿液對照表、臺灣檢驗科
    技股份有限公司98年9 月3 日報告編號UL/2009/80500 號濫
    用藥物檢驗報告各1 紙附卷可參，另扣案之白色粉末1 包，
    經送鑑定結果，驗前淨重0.1720公克，取樣0.0006公克，驗
    餘淨重0.1714公克，檢出第一級毒品海洛因成分，復有交通
    部民用航空局航空醫務中心98年9 月14日航藥鑑字第098461
    1 號毒品鑑定書1 份在卷可稽，足認被告之自白與事實相符
    ，洵堪採為認定事實之依據。事證明確，被告犯行已堪認定
    。又按92年7 月9 日新修正之毒品危害防制條例刪除二犯及
    三犯之規定，一改修法前繁雜之處遇程序，僅將施用毒品者
    簡化區分為初犯、再犯，並認施用毒品者係屬病患性犯人，
    以觀察、勒戒戒除其身癮，並以強制戒治去除其心癮。經觀
    察、勒戒或強制戒治執行完畢釋放後，若係5 年後再犯該條
    例第10條施用毒品罪者，與同條例第20條第1 項、第2 項關
    於「初犯」之處理方式相同，檢察官應先聲請法院裁定令被
    告入勒戒處所觀察、勒戒，並視有無繼續施用毒品傾向，決
    定應予釋放、為不起訴之處分，或應聲請法院裁定令入勒戒
    處所強制戒治；若係5 年內「再犯」同條例第10條施用毒品
    罪者，依同條例第23條第2 項規定，檢察官則應依法追訴。
    觀諸該條例第20條第3 項之修正理由：「觀察、勒戒或強制
    戒治5 年後再犯者，顯見前所實施之觀察、勒戒或強制戒治
    已足以遮斷其施用毒品之癮，為期自新及協助其戒除毒癮，
    對此5 年後再犯者，爰明定仍適用初犯之規定，先經觀察、
    勒戒、強制戒治之程序。」及同條例第23條第2 項之修正理
    由：「為配合簡化施用毒品犯之刑事處遇程序，並鑑於經觀
    察、勒戒或強制戒治執行完畢釋放後5 年內再犯者，其再犯
    率甚高，原據以實施之觀察、勒戒及強制戒治既已無法收其
    實效，自應施以刑事處遇。」，顯然如施用毒品者係前經觀
    察、勒戒或強制戒治等治療程序執行完畢5 年後，始再施用
    毒品之「初犯」，因前所執行之觀察、勒戒或強制戒治已足
    收戒除毒癮之效，自應重新執行觀察、勒戒或強制戒治等治
    療程序，並於治療程序執行完畢後，由檢察官為不起訴處分
    ，毋庸對之追訴處罰；反之，在「再犯」之情形，因其先前
    所為治療程序顯未能收戒斷毒癮之效，且考量施用毒品者之
    再犯率偏高，乃簡化其刑事處遇程序，而逕予追訴處罰，不
    再施以治療程序。參酌上開立法理由，修正毒品危害防制條
    例就施用毒品者，祇於「初犯」及「5 年後再犯」二種情形
    ，有其追訴條件之限制，即須於初犯經觀察、勒戒或強制戒
    治釋放後，5 年內均無施用毒品之行為，始能認其前所實施
    之觀察、勒戒或強制戒治已足遮斷毒癮，而得於5 年後再犯
    時，再予適用初犯之規定，重行觀察、勒戒等程序。倘5 年
    內已經再犯，被依法追訴處罰，縱其第3 次（或第3 次以上
    ）施用毒品之時間在初犯釋放5 年以後，即與「5 年後再犯
    」之情形有別，且因已於「5 年內再犯」，顯見其再犯率甚
    高，原實施觀察、勒戒或強制戒治，已無法收其實效，而無
    5 年戒斷期之存在，自無再經觀察、勒戒及強制戒治之必要
    ，應由檢察官逕行起訴，始符新法修正之本旨。是被告前於
    88年間因施用毒品案件，經本院以88年度毒聲字第7834號裁
    定送勒戒處所觀察、勒戒後，認無繼續施用毒品傾向，於88
    年12月27日執行完畢釋放出所，並由臺灣板橋地方法院檢察
    署檢察官以88年度毒偵字第3237號為不起訴處分確定後，5
    年內即再因施用毒品案件，經本院以89年度簡字第73號判處
    有期徒刑6 月確定，此有臺灣高等法院被告前案紀錄表1 份
    在卷可稽，被告於上開觀察、勒戒執行完畢釋放後，既曾於
    5 年內再犯毒品危害防制條例第10條之罪，並經判刑確定，
    本次被告所犯毒品危害防制條例第10條之罪，自非屬毒品危
    害防制條例第20條第3 項所定「再犯」之情形，而應依法追
    訴，附此敘明。
二、核被告陳正展所為，係犯毒品危害防制條例第10條第1 項之
    施用第一級毒品罪及同條例第10條第2 項之施用第二級毒品
    罪。其施用第一級毒品海洛因前後持有第一級毒品海洛因之
    低度行為，及施用第二級毒品甲基安非他命前持有第二級毒
    品甲基安非他命之低度行為，應分別為施用之高度行為所吸
    收，均不另論罪。又被告係同時施用第一級毒品海洛因與第
    二級毒品甲基安非他命，其一行為同時觸犯毒品危害防制條
    例第10條第1 項及同條第2 項之罪，為想像競合犯，依刑法
    第55條之規定，應從一重之施用第一級毒品罪處斷。又被告
    有如犯罪事實欄一所載之犯罪科刑執行情形，此有臺灣高等
    法院被告前案紀錄表1 份在卷可稽，其受有期徒刑之執行完
    畢後，5 年以內故意再犯本件有期徒刑以上之罪，為累犯，
    應依刑法第47條第1 項之規定加重其刑。爰審酌被告前已因
    施用毒品案件經送觀察、勒戒及強制戒治，並經法院判刑在
    案，仍不能戒除毒癮，未能知所警惕，再次漠視法令禁制而
    犯本罪，顯見其戒除毒癮之意志薄弱，惟念其犯後坦承犯行
    ，且施用毒品所生危害，實以自戕身心健康為主，對於他人
    生命、身體、財產等法益，尚無明顯而重大之實害等一切情
    狀，量處如主文所示之刑，以示懲儆。扣案之海洛因（驗餘
    淨重0.1714公克），屬查獲之第一級毒品，不問屬於犯人與
    否，應依毒品危害防制條例第18條第1 項前段規定併予宣告
    沒收銷燬之；而扣案包裝上開海洛因之外包裝袋1 個，係被
    告所有，供本件施用毒品犯罪所用之物，業經被告供承在卷
    ，爰依刑法第38條第1 項第2 款規定併予宣告沒收之。
據上論斷，應依刑事訴訟法第273 條之1 第1 項、第299 條第1
項前段，毒品危害防制條例第10條第1 項、第2 項、第18條第1
項前段，刑法第11條、第55條、第47條第1 項、第38條第1 項第
2 款，判決如主文。
本案經檢察官王家春到庭執行職務。
中    華    民    國   100    年    10    月    12    日
                      刑事第十二庭  法  官  曾淑娟
上列正本證明與原本無異。
如不服本判決，應於判決送達後10日內敘明上訴理由，向本院提
出上訴狀 (應附繕本) ，上訴於臺灣高等法院。其未敘述上訴理
由者，應於上訴期間屆滿後20日內向本院補提理由書「切勿逕送
上級法院」。
                                    書記官  周雅玲
中    華    民    國   100    年    10    月    12    日
附錄本案論罪科刑法條全文：
毒品危害防制條例第10條
施用第一級毒品者，處6 月以上 5 年以下有期徒刑。
施用第二級毒品者，處3 年以下有期徒刑。